【裁判字號】    92,易,1705
【裁判日期】    920912
【裁判案由】    傷害等
【裁判全文】
臺灣板橋地方法院刑事判決                        九十二年度易字第一七０五號
    公  訴  人  臺灣板橋地方法院檢察署檢察官
    被      告  甲○○
                丁○○
                丙○○
右列被告等因傷害等案件，經檢察官提起公訴〔九十二年度偵字第七四八三號〕，本
院判決如左：
    主  文
甲○○傷害人之身體，處拘役參拾日，如易科罰金，以參佰元折算壹日，緩刑貳年。
丙○○傷害人之身體，處拘役參拾日，如易科罰金，以參佰元折算壹日，緩刑貳年。
甲○○被訴恐嚇危害安全部份，無罪。
丁○○無罪。
    事  實
壹、丁○○與友人甲○○於民國〔下同〕九十一年八月十六日晚上十時許〔起訴書載
    為『九十一年六月十日晚上九時四十五分許』〕，前往丙○○位於臺北縣土城市
    ○○街二五三巷二一號販賣雞排處，向丙○○詢問其夫徐永田之去處，惟丙○○
    拒不說明徐永田去處及聯絡電話，雙方發生口角，甲○○遂對丙○○稱：『你明
    天不用在這裡做生意了』，丙○○毫無畏懼未感不安，且不甘示弱，基於普通傷
    害之犯意，以沾有熱油之炸雞排夾子揮向丁○○、甲○○，致丁○○受有雙側中
    指輕微擦傷、左頸部擦傷等傷害，林易藩受有右眼眶挫傷、右手擦傷、右肩瘀傷
    等傷害；甲○○基於普通傷害之犯意，拾起丙○○放置於旁邊之「塑膠籃子」敲
    向丙○○頭部，致丙○○受有頭部外傷合併頭皮撕裂傷肆公分之傷害，丙○○之
    女乙○○見狀阻擋時，亦遭甲○○毆打，而受有頭部外傷之傷害。
貳、案經乙○○、甲○○、丙○○、丁○○訴由臺北縣政府警察局土城分局報告臺灣
    板橋地方法院檢察署檢察官偵查起訴。
    理  由
壹、訊據被告甲○○、丙○○，均否認犯罪；被告甲○○答辯意旨略以：伊〔甲○○
    〕未有傷害之故意，案發之際，遭油潑到後『看不見』，只知丙○○站在旁邊。
    伊〔甲○○〕本於正當防衛之意思，執右開籃子阻擋丙○○對伊〔甲○○〕之傷
    害，實無傷害丙○○之主觀犯意；被告丙○○答辯意旨略以：伊〔丙○○〕之先
    生徐永田『未』積欠丁○○債務，伊〔丙○○〕不認識甲○○、丁○○，亦未用
    炸雞排之夾子打甲○○、丁○○。查：
    一、右揭事實中，關於被告丙○○傷害丁○○、甲○○部份，業據告訴人丁○○
        、甲○○指訴歷歷，核與被告丙○○自陳於案發之際執炸雞排夾子作勢要打
        甲○○，拿右開夾子要反擊〔參見偵卷第七頁背面〕等情，互核相符，復有
        驗傷診斷書貳紙〔附偵卷第十二頁、第十三頁〕足資佐證；關於被告甲○○
        傷害丙○○、乙○○部份，亦據告訴人丙○○、乙○○指訴歷歷，核與被告
        甲○○自陳「... 我就拿起放在旁邊之塑膠籃子敲向她〔丙○○〕頭部。」
        〔參見偵卷第三頁背面〕等情，互核相符，復有驗傷診斷書貳紙足佐〔附偵
        卷第十四頁、第十五頁〕。且查：
        〔一〕案發之際丁○○受有雙側中指輕微擦傷、左頸部擦傷等傷害，甲○○
              受有右眼眶挫傷、右手擦傷、右肩瘀傷等傷害，此有前引驗傷診斷書
              可按。查被害人丁○○受傷貳處、被害人甲○○受傷參處，分植於不
              同部位，且均係擦、挫等傷。凡此，壹者，堪認被害人丁○○、林易
              潘所受右開傷害確係被告丙○○執鈍器即「炸雞排夾子」加傷，貳者
              ，堪認被告丙○○本即具普通傷害之故意，是接續對被害人丁○○、
              甲○○揮打致被害人丁○○、甲○○均身植數處傷痕；被告丙○○於
              警詢時辯稱「... 打不到他〔甲○○〕。」〔參見偵卷第七頁背面〕
              ，於偵訊及本院審理時，辯稱未用炸雞排之夾子打甲○○、丁○○云
              云，核係犯後飾即之詞。
        〔二〕被告甲○○自陳「... 我就拿起放在旁邊之塑膠籃子敲向她〔丙○○
              〕頭部。」〔參見偵卷第三頁背面〕，斯與被害人丙○○提出之驗傷
              診斷書記載受傷情狀為「頭部外傷合併頭皮撕裂傷肆公分」之傷勢相
              符，復有前引事證足參，亦見被告甲○○確有事實欄所示傷害犯行；
              被告甲○○於與丙○○爭執之際，既能拾起丙○○放置於旁邊之「塑
              膠籃子」敲向丙○○頭部，亦見被告甲○○於案發之際，並非『看不
              見』，又被告甲○○受有「右眼眶『挫傷』」之傷害，業見前述，惟
              與遭『熱油潑著』所致『燒燙傷』者異，其主張「遭油潑到後『看不
              見』」云云，未便遽信；被害人丙○○、乙○○母女，於案發之際，
              受傷部份均植於『頭部』，此有被害人丙○○、乙○○提出之驗傷診
              斷書足參，以不同之被害人同係『頭部』受傷斟之，被告甲○○於行
              為之際，顯係刻意以「頭部」為目標加傷致之；所辯無傷害之故意云
              云，不足採信。
        〔三〕再查，被害人乙○○訴稱：「因對方〔甲○○〕要毆打我媽媽〔張秀
              子，我就上前推開我媽媽，結果對方〔甲○○〕就拿起旁邊的塑膠籃
              子敲向我頭。」〔參見偵卷第九頁背面〕。又本案爭執先起於被告林
              易潘與丙○○間，原與乙○○無涉，然被告甲○○竟亦執「塑膠籃子
              」敲打乙○○頭部，凡此情節，堪認被告甲○○於行為之際，意在傷
              害被害人丙○○、乙○○，而非防衛自己或他人之權利，若否，曷以
              乙○○亦遭傷害？被告甲○○執『正當防衛』置辯，為犯後圖卸之詞
              。
        〔四〕就被告丙○○之夫徐永田有無積欠丁○○債務壹節，被告丁○○、林
              易潘與丙○○實有爭執。據被告丁○○、甲○○聲請訊問之證人高銘
              駿證稱被告丙○○積欠被告丁○○約新台幣參拾餘萬元，證人戊○○
              證稱曾到被告丙○○家向丙○○要工錢〔參見本院九十二年八月二十
              二日審判筆錄〕等情，壹者，尚不足以證明被告丙○○之夫「徐永田
              」積欠丁○○債務，貳者，不足以據斯項證言認被告甲○○未有事實
              欄所示傷害犯行。
    二、被告丁○○、甲○○，係於九十一年八月十六日晚上十時許〔起訴書載為『
        九十一年六月十日晚上九時四十五分許』〕，前往丙○○位於臺北縣土城市
        ○○街二五三巷二一號販賣雞排處索債，業據被告丁○○、甲○○、丙○○
        陳明〔參見偵卷第三頁背面、第五頁背面、第七頁背面〕，參者互核相符，
        爰補正如事實欄。
    三、本件事證明確，被告甲○○、丙○○之右開犯行，堪予認定。
貳、核被告甲○○、丙○○所為，均係犯刑法第二百七十七條第一項之普通傷害罪。
    被告甲○○以一行為接續傷害丙○○、乙○○，被告丙○○以一行為接續傷害甲○○、丁○○，均各同種想像競合犯之關係，各從一重之普通傷害罪處斷。爰審
    酌被告犯罪之動機、目的、手段、被害人受傷之程度，暨犯罪後態度等一切情狀
    ，分別量處如主文所示之刑，並諭知易科罰金之折算標準。末查，被告甲○○、
    丙○○前未受有期徒刑以上刑之宣告，此有臺灣高等法院被告全國前案紀錄表足
    參，一時失慮而罹刑章，經此科刑教訓，當知警惕，信無再犯之虞，因所宣告之
    刑，以暫不執行為當，併予宣告緩刑，用啟自新。
參、無罪部份：
    一、公訴意旨另以：〔一〕被告甲○○於事實欄所示時、地，以兇惡之口氣對丙○○稱：『你明天不用在這裡做生意了』等語，因認被告甲○○另涉刑法第
        三百零五條之恐嚇危害安全犯嫌。〔二〕被告丁○○於事實欄所示時、地，
        因丙○○以沾有熱油之炸雞排夾子往其〔丁○○〕身上揮動，丁○○被夾子
        打到及遭熱油潑濺後，基於普通傷害之犯意，持丙○○所有之籃子往其〔丙○○〕身上揮打，致張秀受有頭部外傷合併頭皮撕裂傷肆公分之傷害，因認
        被告丁○○涉刑法第二百七十七條第一項普通傷害犯嫌。
    二、按犯罪事實應依證據認定之，無證據不得推定其犯罪事實，又不能證明被告
        犯罪應諭知無罪之判決，刑事訴訟法第一百五十四條、第三百零一條第一項
        定有明文。次按告訴人之告訴係以使被告受刑事訴追為目的，是其指訴是否
        與事實相符，仍應調查其他證據以資審認〔五十二年台上字第一三００號判
        例〕。又認定犯罪事實應憑積極證據，倘積極證據不足以為不利於被告事實
        之認定時，即應為有利被告之認定，更不必有何有利之證據，最高法院三十
        年上字第八一六號著有判例，所謂「積極證據足以為不利被告事實之認定」
        ，依據同院七十六年臺上字第四九八六號判例意旨，係指據為訴訟上證明之
        全盤證據資料，在客觀上以達於通常一般之人均不致於有所懷疑，而得確信
        被告確曾犯罪之程度；若未達到此一程度，而有合理懷疑之存在時，即無從
        為被告有罪之確信。公訴人認被告甲○○涉此部份恐嚇危害安全犯嫌、被告
        丁○○涉普通傷害犯嫌，係以〔一〕被害人丙○○、乙○○之指訴。〔二〕
        驗傷診斷書等為據；訊據被告甲○○、丁○○，被告甲○○關於此部份答辯
        意旨略以：伊〔甲○○〕確有講這句話〔指『你明天不用在這裡做生意了』
        〕，但係丙○○先兇伊〔甲○○〕〔參見九十二年八月二十二日審判筆錄〕
        ，伊〔甲○○〕主觀上並無恐嚇之犯意，丙○○亦不懼伊〔甲○○〕之上開
        言語〔參見被告甲○○所具答辯〔一〕狀〕等；被告丁○○答辯意旨略以：
        伊〔丁○○〕並無傷害丙○○之主觀犯意，且係丙○○先作勢打伊〔丁○○
        〕及甲○○〔參見本院九十二年六月十八日訊問筆錄〕等。查：
        一、被告甲○○於事實欄所示時、地，對丙○○揚稱：『你明天不用在這裡
            做生意了』等語，固據被告甲○○自白如前。但〔一〕告訴人丙○○原
            訴稱：「他〔甲○○〕... 並說『你明天不用在這裡做生意了』，我便
            以夾炸雞之夾子作勢要打他〔甲○○〕，他〔甲○○〕便拿起塑膠籃子
            往我頭上敲，... 」〔參見偵卷第七頁背面〕。據此斟之，告訴人張秀
            子聽聞右開言語後，毫無畏懼未感不安，且不甘示弱，乃以沾有熱油之
            炸雞排夾子揮向甲○○等人，似此情節，不足以認被告甲○○所為右開
            言語致生何種危害於丙○○之安全。〔二〕告訴人丙○○於本院審理時
            ，陳述：「... 我叫我女兒報警，... ，他們〔被告甲○○、丁○○〕
            就跑了，我〔丙○○〕『追著』他們，... 」〔參見本院九十二年八月
            二十二日審判筆錄〕。參酌告訴人丙○○於偵訊時具狀陳述：「... 『
            尾』隨被告〔甲○○、丁○○〕到『延吉街二五三號巷口』」〔參見偵
            卷第四三頁〕，顯見丙○○係將被告甲○○、丁○○自事實所示「臺北
            縣土市○○街二五三巷二一號販賣雞排處」，『追』至「延吉街二五三
            巷口」。細索之，告訴人丙○○乃一婦道人家，於案之際，竟亦得將被
            告甲○○、丁○○，自右址巷內追趕至巷口，斯亦足見，告訴人丙○○
            於聽聞右開言語後，毫無畏懼未感不安，且不甘示弱而有事實所示傷害
            甲○○、丁○○之犯行。核與恐嚇危害安全罪之構成要件有間。
        二、告訴人丙○○原訴稱：「... 丁○○以『拳頭』打我頭部。」〔參見偵
            卷第八頁正面，本院九十二年六月十八日訊問筆錄同旨〕，其後改稱：
            「是甲○○打我，不是丁○○打我。」〔參見本院九十二年七月十五日
            訊問筆錄〕。茲待審酌者，乃告訴人丙○○右開不同之指訴中，何者與
            事實相符。查：告訴人丙○○提出之驗傷診斷書記載案發之際所受傷勢
            為「頭部外傷合併頭皮撕裂傷肆公分」〔參見偵卷第十四頁〕，亦即告
            訴人於案發之際，傷之傷口僅『壹』處。據此，告訴人丙○○應僅受毆
            擊『壹』下。再查，被告甲○○自陳「... 我就拿起放在旁邊之塑膠籃
            子敲向她〔丙○○〕頭部。」〔參見偵卷第三頁背面〕，互核相符，則
            告訴人丙○○之右開傷勢自係被告甲○○拾起放在旁邊之塑膠籃子敲擊
            丙○○頭部成傷，凡此情節，堪認告訴人丙○○於本院改稱之「是林易
            潘打我，不是丁○○打我」壹節與事實相符。至告訴人丙○○原訴稱「
            ... 丁○○以『拳頭』打我頭部。」〔參見偵卷第八頁正面，本院九十
            二年六月十八日訊問筆錄同旨〕云云，較諸上引事證，顯與事實不符。
            即不能遽認被告丁○○涉傷害犯行。
    三、此外，復查無其他積極確切之事證足認被告甲○○另涉恐嚇危害安全、被告
        丁○○涉傷害犯行，當屬不能證明其此部份犯罪，爰諭知「甲○○被訴恐嚇
        危害安全部份，無罪。」、「丁○○無罪。」。
據上論斷，應依刑事訴訟法第二百九十九條第一項前段、第三百零一條第一項，刑法
第二百七十七條第一項、第五十五條、第四十一條第一項前段、第七十四條第一款，
罰金罰鍰提高標準條例第一條前段、第二條，判決如主文。
中      華      民      國      九十二      年      九      月  十二    日
                                    臺灣板橋地方法院刑事第五庭
                                        法    官  陳  福  來
右正本證明與原本無異。
如不服本判決，應於收受判決送達之日起十日內，向本院提出上訴狀。
                                        書 記 官  林  兆  嘉
中      華      民      國      九十二      年      九      月  十五    日
附錄本案論罪科刑參考法條全文：
刑法第二百七十七條：
傷害人之身體或健康者，處三年以下有期徒刑、拘役或一千元以下罰金。
犯前項之罪因而致人於死者，處無期徒刑或七年以上有期徒刑；致重傷者，處三年以
上十年以下有期徒刑。


司法院資訊處製作；財團法人民間司法改革基金會備份。
